【裁判字號】    92,易,681
【裁判日期】    920325
【裁判案由】    偽造文書等
【裁判全文】
臺灣臺中地方法院刑事判決                          九十二年度易字第六八一號
    公  訴  人  臺灣臺中地方法院檢察署檢察官
    被      告  甲○○原名王.
右列被告因偽造文書等案件，經檢察官聲請以簡易判決處刑（九十一年度偵緝字第一
四九號），嗣經本院簡易庭認不宜簡易判決處刑，簽請移由刑事普通庭依通常程序
審理，並經台灣台中地方法院檢察署檢察官移請併案（九十二年度偵字第一九四五號
、九十二年度偵字第一九四六號）審理，本院判決如左：
    主  文
甲○○意圖為自己不法之所有，而侵占遺失物，處罰金貳仟元，如易服勞役，以參佰
元折算壹日；又連續偽造署押，足以生損害於公眾及他人，累犯，處有期徒刑壹年陸
月，臺中市警察局第一分局繼中派出所九十年一月十日九時五十分之偵訊筆錄被訊問
人欄上偽造「乙○○」之署押枚、指印陸枚、現場圖上偽造「乙○○」之署押壹枚
、指印壹枚、新竹縣警察局新埔分局九十年九月七日十一時三十分之偵訊筆錄被訊問
人欄上偽造「乙○○」之署押壹枚、指印陸枚、新竹縣警察局新埔分局逮捕通知上偽
造「乙○○」之署押壹枚、指印壹枚、臺灣新竹地方法院檢察署九十年九月七日、九
十年十月十一日、九十年十月二十二日、九十年十月二十五日、九十年十月二十六日
、九十年十一月十二日之偵訊筆錄上偽造「乙○○」之署押各壹枚、高雄市警察局左
營分局左營派出所九十年十一月十八日之偵訊筆錄偽造「乙○○」之署押貳枚、指印
共枚、臺灣高雄地方法院檢察署九十年十一月十八日之偵訊筆錄上偽造「乙○○」
之署押壹枚、高雄縣警察局仁武分局大華派出所九十一年六月十六日十三時五分之偵
訊筆錄偽造「乙○○」之署押貳枚、指印共陸枚、高雄縣警察局仁武分局大華派出所
九十一年六月十六日十七時二十五分之偵訊筆錄偽造「乙○○」之署押壹枚、指印壹
枚、高雄縣警察局仁武分局扣押筆錄偽造「乙○○」之署押貳枚、指印共枚、高雄
縣警察局仁武分局大華派出所扣押物品目錄表偽造「乙○○」之署押壹枚、指印壹枚
、高雄縣警察局仁武分局逮捕通知上偽造「乙○○」之署押壹枚、指印壹枚、臺灣高
雄地方法院檢察署九十一年六月十六日之偵訊筆錄上偽造「乙○○」之署押壹枚，均
沒收。
    事  實
一、甲○○（原名王安隆）  素行極為不佳，前曾犯多次竊盜及違反毒品危害防制條
    例等罪，其中於民國（下同）八十二年間所觸犯竊盜罪，經最高法院判處有期徒
    刑十月確定，並於八十五年十二月十二日執行完畢，詎仍不知悔改。甲○○於八
    十八年八月間某日，在臺灣鐵路局臺中火車站前拾獲乙○○因不慎遺失之國民身
    分證一張，竟意圖為自己不法之所有，將之侵占入己。嗣於不久後，甲○○即在
    其台中市○區○○里○○○○街三一號住處在前開「乙○○」國民身分證上換貼
    其之照片，而變造屬特種文書之國民身分證，以供嗣後犯案遭警查獲時查驗之用
    。甲○○復基於概括之犯意，連續（一）、先於九十年一月十日九時許，因在台
    中市○○街一三九號「澄清醫院」偷竊劉金堂所有之內裝有證件及新台幣（下同
    ）三萬餘元之皮夾，涉嫌竊盜案件遭臺中市警察局第一分局繼中派出所執勤員警
    逮捕訊問，為規避刑責，竟取出前開變造之乙○○之國民身分證冒名應訊，並在
    該所九十年一月十日九時五十分之偵訊筆錄被訊問人欄上接續偽簽「乙○○」之
    署名三次，並接續於該訊問筆錄修正處及筆錄末行捺押指印共六枚，現場圖上偽
    簽「乙○○」之署名一次，捺押指印一枚，足生損害於乙○○及警察單位對追緝
    人犯之正確性；嗣經警比對指紋，始查悉上情。（二）、甲○○復連續於九十年
    九月七日九時五十分許在新竹縣新埔鎮「義民廟」廣場前與張立賢、謝政共同竊
    取羅燕妹所有之內裝有一萬元之皮包，為警當場查獲，涉嫌竊盜案件遭新竹縣警
    察局新埔分局執勤員警逮捕訊問，為規避刑責，竟取出前開變造之乙○○之國民
    身分證冒名應訊，並在該分局九十年九月七日十一時三十分之偵訊筆錄被訊問人
    欄上偽簽「乙○○」之署名一次，並接續於該訊問筆錄修正處及筆錄末行捺押指
    印共六枚，新竹縣警察局新埔分局逮捕通知上偽簽「乙○○」之署名一次，並捺
    押指印一枚，在臺灣新竹地方法院檢察署九十年九月七日、九十年十月十一日、
    九十年十月二十二日、九十年十月二十五日、九十年十月二十六日、九十年十一
    月十二日之偵訊筆錄上偽簽「乙○○」之署名各一次，足生損害於乙○○及警察
    單位對追緝人犯之正確性；嗣經警比對指紋，始查悉上情。（三）、甲○○再連
    續於九十年十一月十八日十六時四十五分許在高雄市○○區○○路與實踐路口即
    高雄市左營區蓮池潭風景管理處廣場，立委楊色玉之政見發表會場時，竊取羅朝
    文長褲左口袋內之現金，經朱志成發現報警查獲，涉嫌竊盜案件遭高雄市警察局
    左營分局左營派出所執勤員警逮捕訊問，為規避刑責，竟取出前開變造之乙○○
    之國民身分證冒名應訊，並在該所九十年十一月十八日之偵訊筆錄偽簽「乙○○
    」之署名二次，並接續於該訊問筆錄修正處及筆錄末行捺押指印共三枚，在臺灣
    高雄地方法院檢察署九十年十一月十八日之偵訊筆錄上偽簽「乙○○」之署名一
    次，足生損害於乙○○及警察單位對追緝人犯之正確性；嗣經警比對指紋，始查
    悉上情。（四）、甲○○又連續於九十一年六月十六日上午十時五十分許，在高
    雄縣鳥松鄉○○路一二三號「長庚醫院」內一樓電梯入口處與兩名不詳姓名者共
    同竊取黃石龍置於右後口袋內之一萬六千元，經曾月華當場發現抓住，甲○○掙
    脫跑至長庚醫院之機車停車場遭黃啟明抓住，報警查獲，涉嫌竊盜案件遭高雄縣
    警察局仁武分局大華派出所執勤員警逮捕訊問，為規避刑責，竟取出前開變造之
    乙○○之國民身分證冒名應訊，並在該所九十一年六月十六日十三時五分之偵訊
    筆錄偽簽「乙○○」之署名二次，並接續於該訊問筆錄修正處及筆錄末行捺押指
    印共六枚，在該所九十一年六月十六日十七時二十五分之偵訊筆錄偽簽「乙○○
    」之署名一次，捺押指印一枚，高雄縣警察局仁武分局扣押筆錄偽簽「乙○○」
    之署名二次，捺押指印共三枚，高雄縣警察局仁武分局大華派出所扣押物品目錄
    表偽簽「乙○○」之署名一次，捺押指印一枚，高雄縣警察局仁武分局逮捕通知
    上偽簽「乙○○」之署名一次，並捺押指印一枚，在臺灣高雄地方法院檢察署九
    十一年六月十六日之偵訊筆錄上偽簽「乙○○」之署名一次，足生損害於乙○○
    及警察單位對追緝人犯之正確性；嗣經警比對指紋，始查悉前情。前開變造之「
    乙○○」國民身分證則遭甲○○嗣後丟棄。
二、案經臺中市警察局第一分局報請臺灣臺中地方法院檢察署檢察官偵查後，聲請以
    簡易判決處刑，嗣經本院簡易庭簽請認宜適用通常程序審理；並經新竹縣警察局
    新埔分局報請臺灣新竹地方法院檢察署檢察官、高雄市警察局左營分局報請臺灣
    高雄地方法院檢察署檢察官、及高雄縣警察局仁武分局報請臺灣高雄地方法院檢
    察署檢察官偵查後，分別均簽請台灣高等法院檢察署檢察長令轉臺灣台中地方法
    院檢察署檢察官偵查後，移請併案審理。
    理  由
一、訊據被告甲○○對於右揭事實坦承不諱，核與被害人乙○○及證人林麗綿所指述
    暨證述之情節相符，並有內政部警政署刑事警察局九十年七月九日（九十）刑紋
    字第一一七七九八號函一份、該刑事警察局九十一年三月一日刑紋字第九一○○
    二七○二八號、九十一年七月一日刑紋字第九一○一六三三四八號鑑驗書各一份
    、及分別所檢附之指紋卡片、被害人乙○○補辦之國民身分證影本等附卷可稽，
    且有前揭偽造之「乙○○」署押及指印等在卷可憑，本件事證至臻明確，被告甲
    ○○犯行洵堪認定。
二、核被告甲○○所為，係犯刑法第三百三十七條之侵占遺失物罪、同法第二百十六
    條、第二百十二條之行使變造特種文書罪及同法第二百十七條第一項之偽造署押
    罪。被告甲○○每次經警查獲時雖先後有多次偽造「乙○○」之署押行為，惟其
    仍屬一犯意接續多次行為，侵害一個法益，應為接續犯，屬單純一罪。其變造屬
    特種文書之國民身分證後復持以行使，變造之低度行為應為行使之高度行為所吸
    收，應論以行使變造特種文書罪。被告甲○○所為前開刑法第二百十六條、第二
    百十二條之行使變造特種文書罪及同法第二百十七條第一項之偽造署押罪之數行
    為，均時間緊接，犯罪構成要件又復相同，顯係基於概括之犯意為之，均為連續
    犯，爰依刑法第五十六條之規定以一罪論，並加重其刑。公訴人移請併案審理部
    分與起訴書論罪科刑部分為連續犯，屬裁判上一罪關係，依審判不可分之原則，
    亦為起訴效力所及，自為本院審理論究範圍，併予敘明。被告甲○○所犯上開刑
    法第二百十六條、第二百十二條之行使變造特種文書罪及同法第二百十七條第一
    項之偽造署押罪之二罪間，有方法結果之牽連關係，為牽連犯，應從一重之刑法
    第二百十七條第一項之偽造署押罪處斷。公訴意旨雖未就被告甲○○所犯上開刑
    法第二百十六條、第二百十二條之行使變造特種文書之罪部分起訴，惟既與已起
    訴之同法第二百十七條第一項之偽造署押之罪部分有牽連關係，屬裁判上一罪，
    依審判不可分之原則，亦為起訴效力所及，本院自得併予審理，附此敘明。被告
    所犯上開刑法第三百三十七條之侵占遺失物罪、同法第二百十七條第一項之偽造
    署押罪，犯意各別，犯罪構成要件不同，應予分論併罰。被告甲○○前於八十二
    年間觸犯竊盜罪，經最高法院判處有期徒刑十月確定，並於八十五年十二月十二
    日執行完畢，此有台灣台中地方法院檢察署刑案資料查註紀錄表一份在卷可按，
    五年以內再犯本件刑法第二百十七條第一項之偽造署押罪部份之有期徒刑以上之
    罪，為累犯，應依刑法第四十七條規定遞予加重其刑（所犯刑法第三百三十七條
    之侵占遺失物罪部份則非屬累犯）。爰審酌被告甲○○犯罪之動機、目的、手段
    、品行極為不佳，詳如前述，此有台灣台中地方法院檢察署刑案資料查註紀錄表
    一份在卷可按、所生危害及犯罪後坦認罪愆，頗具悔意，然犯罪後迄今仍未與被
    害人乙○○達成民事和解，取得諒解等一切情狀，分別量處如主文所示之刑，所
    處罰金刑部份並諭知易服勞役之折算標準，以資懲儆。臺中市警察局第一分局繼
    中派出所九十年一月十日九時五十分之偵訊筆錄被訊問人欄上偽造「乙○○」之
    署押枚、指印陸枚、現場圖上偽造「乙○○」之署押壹枚、指印壹枚、新竹縣
    警察局新埔分局九十年九月七日十一時三十分之偵訊筆錄被訊問人欄上偽造「乙
    ○○」之署押壹枚、指印陸枚、新竹縣警察局新埔分局逮捕通知上偽造「乙○○
    」之署押壹枚、指印壹枚、臺灣新竹地方法院檢察署九十年九月七日、九十年十
    月十一日、九十年十月二十二日、九十年十月二十五日、九十年十月二十六日、
    九十年十一月十二日之偵訊筆錄上偽造「乙○○」之署押各壹枚、高雄市警察局
    左營分局左營派出所九十年十一月十八日之偵訊筆錄偽造「乙○○」之署押貳枚
    、指印共枚、臺灣高雄地方法院檢察署九十年十一月十八日之偵訊筆錄上偽造
    「乙○○」之署押壹枚、高雄縣警察局仁武分局大華派出所九十一年六月十六日
    十三時五分之偵訊筆錄偽造「乙○○」之署押貳枚、指印共陸枚、高雄縣警察局
    仁武分局大華派出所九十一年六月十六日十七時二十五分之偵訊筆錄偽造「乙○
    ○」之署押壹枚、指印壹枚、高雄縣警察局仁武分局扣押筆錄偽造「乙○○」之
    署押貳枚、指印共枚、高雄縣警察局仁武分局大華派出所扣押物品目錄表偽造
    「乙○○」之署押壹枚、指印壹枚、高雄縣警察局仁武分局逮捕通知上偽造「乙
    ○○」之署押壹枚、指印壹枚、臺灣高雄地方法院檢察署九十一年六月十六日之
    偵訊筆錄上偽造「乙○○」之署押壹枚，均應依刑法第二百十九條規定，不問屬
    於犯人與否，應依法併予宣告沒收之。
據上論斷，應依刑事訴訟法第四百五十二條、第二百九十九條第一項前段、刑法第五
十六條、第二百十六條、第二百十二條、第二百十七條第一項、第三百三十七條、第
五十五條、第四十七條、第四十二條第二項、第二百十九條、罰金罰鍰提高標準條例
第一條前段、第二條，判決如主文。
中      華      民      國    九十二    年      三      月    二十五    日
                                        臺灣臺中地方法院刑事第四庭
                                            法  官      洪  俊  誠
右正本證明與原本無異。
如不服本判決，應於判決送達後十日內向本院提出上訴狀，上訴於臺灣高等法院臺中
分院(須附繕本)。
                                            書記官      胡  美  娟
中      華      民      國    九十二    年      三      月    二十五    日
附錄論罪科刑實體法條文：
刑法第二百一十二條：
偽造、變造護照、旅券、免許證、特許證及關於品行、能力服務或其他相類之證書、
介紹書，足以生損害於公眾或他人者，處一年以下有期徒刑、拘役或三百元以下罰金
。
(罰金部份業經提高十倍為三千元)
刑法第二百一十六條：
行使第二百十條至第二百十五條之文書者，依偽造、變造文書或登載不實事項或使登
載不實事項之規定處斷。
刑法第二百一十七條 (偽造盜用印章印文或署押罪)：
偽造印章、印文或署押，足以生損害於公眾或他人者，處三年以下有期徒刑。
盜用印章、印文或署押，足以生損害於公眾或他人者，亦同。
刑法第二百十九條：
偽造之印章、印文或署押，不問屬於犯人與否，沒收之。
刑法第三百三十七條：
意圖為自己或第三人不法之所有，而侵占遺失物、漂流物或其他離本人所持有之物者
，處五百元以下罰金。
（罰金部份業經提高十倍為五千元）


司法院資訊處製作；財團法人民間司法改革基金會備份。
